【裁判字號】    94,上易,1342
【裁判日期】    950406
【裁判案由】    詐欺
【裁判全文】
臺灣高等法院臺中分院刑事判決        94年度上易字第1342號
上  訴  人
即  被  告  丙○○
選任辯護人  吳  闖律師
            蔡苑宜律師
上列上訴人因詐欺案件，不服臺灣臺中地方法院94年度易字第80
7號中華民國94年9月14日第一審判決（起訴案號：臺灣臺中地方
法院檢察署94年度偵字第2647號），提起上訴，本院判決如下：
    主  文
上訴駁回。
    犯罪事實
一、丙○○於民國93年3、4月間，自友人石杏國、何美處輾轉得
    知李芝萍之友人乙○○因違反藥事法等案件，遭臺灣高等法
    院臺中分院判處有期徒刑，欲尋管道擺平該案，認有機可乘
    ，明知其並非司法院官員，無法左右司法案件判決結果，乃
    透過石杏國、何美等人之介紹，於同年4月13日（起訴書載
    明4月初），在臺中市○○路○○村路○○路口之「DISCOVE
    RY閱讀咖啡館」與乙○○、李芝萍、何美等三人見面，丙○
    ○竟意圖為自己不法之所有，由何美向乙○○等人介紹丙○
    ○為「司法院公關室主任」，丙○○未予否認，並表示可在
    三個月內讓乙○○之藥事法案件發回更審，惟需活動費新臺
    幣（下同）三百萬元，且須先行交付前金一百五十萬元以活
    動官司，俟案件發回更審後，再支付尾款一百五十萬元，致
    乙○○陷於錯誤，同意交付該筆費用。乙○○隨於同年4月
    15日，自其花旗銀行臺中分行提領一百三十萬元現金，加上
    其既有現金二十萬元，合計一百五十萬元，交予李芝萍，李
    芝萍旋於同日在臺中市○○路「風尚人文咖啡廳」將款項交
    付何美，請何美轉交丙○○。何美本欲將該一百五十萬元以
    匯款方式寄交丙○○，惟丙○○要求何美直接以現金送至桃
    園交付其本人。繼何美知悉石杏國與友人王宜雯亦要北上，
    遂搭乘計程車至泰安休息站與石杏國二人會合後，再同赴桃
    園市「真鍋咖啡廳」與丙○○會面。何美當場將一百五十萬
    元現金交予丙○○收受。何美當場以其0000000000號行動電
    話撥打給李芝萍之0000000000號行動電話，告知李芝萍錢已
    帶到桃園親手交給丙○○。何美並將電話交由在場之丙○○
    與李芝萍對話，李芝萍表示太忙，麻煩何美云云，丙○○則
    回應會跟何美講云云。丙○○收取該一百五十萬元款項後，
    不斷地透過何美、李芝萍向乙○○索取尾款一百五十萬元，
    並利用「中華民國犯罪參議協進會」公關部主任身分，於同
    年4月30日邀請臺北市政府、法務部調查局及警察等機關人
    員在臺北市○○○路「天成飯店」聚餐機會，邀請李芝萍、
    何美與會，藉以展現其在司法界之人脈、威望，使李芝萍、
    何美信任其有操控案件結果之能力。惟該筆一百五十萬元活
    動費交付後，丙○○均未依約使乙○○之上開藥事法案件發
    回更審，乙○○、李芝萍乃一再透過何美、石杏國向丙○○
    詢問，均未獲得丙○○擺平案件之明確答覆，遂於93年9月
    22 日親赴司法院尋找丙○○，發現丙○○並非「司法院公
    關室主任」後始知受騙。
二、案經法務部調查局臺中市調查站移送臺灣臺中地方法院檢察
    署檢察官偵查起訴。
    理  由
一、上訴人即被告丙○○固坦承伊曾於93年4月間某日，與乙○
    ○、何美及李芝萍在公益路與美村路口之「DISCOVERY閱讀
    咖啡館」見面；另於同年月15日與石杏國、何美與王宜雯在
    桃園市之「真鍋咖啡廳」見面；及於同年月30日在「天成飯
    店」與司法機關人員不定期聚會，該次聚會何美、李芝萍也
    有參加等情不諱。惟矢口否認有何詐欺犯行，辯稱：當日在
    「DISCOVERY閱讀咖啡館」見面時，並未提及乙○○遭判刑
    之違反藥事法案件，僅提及翌日調查局要約談乙○○及李芝
    萍之事，伊也未曾向在場人士介紹伊為司法院人士；在同年
    月15日於桃園市之「真鍋咖啡廳」會面時，伊並沒有收取一
    百五十萬元現款，大約於「DISCOVERY閱讀咖啡館」會面後
    一個月左右，何美有向石杏國提及她拿一百五十萬元給伊之
    事，並質疑為何伊沒有替乙○○辦好事，伊經由石杏國轉告
    後，立即打電話給乙○○，不要交錢給何美，伊也是事後才
    知悉本案；同年月30日在「天成飯店」是伊與司法機關、民
    意代表不定期的聚會，剛好何美與李芝萍來電，伊才請她們
    二人上來，並非刻意叫她們前來參加；伊只是居間介紹被告
    要找好律師處理本案，伊也確實因本案與在臺北執業之湯明
    亮律師聯繫過云云。
二、經查：
  (一)前開事實，業據被害人乙○○於93年12月22日臺中市調查站
    詢問及同日檢察官偵訊時，以證人身分具結後證稱：伊於91
    年間因涉嫌違反藥事法案件遭臺中地檢署起訴，於92年間遭
    臺中地院判刑二年，於93年4至6月間在三審審理，李芝萍告
    訴伊她的朋友何美有司法院的關係，可代伊處理解決官司問
    題，伊因急需化解前述官司問題，乃委託李芝萍代為介紹認
    識何美，何美告訴伊她認識「司法院公關室主任」丙○○，
    可在三個月內幫伊將前述官司發回更審，索價三百萬元，伊
    不疑有他且急於化解前述官司問題，乃於93年4至6月間某日
    由何美介紹伊與丙○○於臺中市○○路、美村路口「DISCOV
    ERY咖啡廳」見面，當時在場者有李芝萍、何美、丙○○及
    伊四人，當時丙○○自稱蔣先生，而何美當場介紹丙○○為
    「司法院公關室主任」，丙○○當時並未否認，伊因與李芝
    萍為多年好友，所以也相信其所言，而且當場丙○○表示有
    把握在三個月內可將伊前述官司發回更審，要求伊支付現金
    三百萬元供其打點官司之用，但伊認為該金額龐大，乃當場
    與丙○○達成協議，先行支付一百五十萬元（該款項乃由伊
    的金融帳戶中領取現金支付），另一百五十萬元於官司發回
    更審後再行支付，得到丙○○同意之後，於見面一星期後伊
    即先將前款一百五十萬元交予李芝萍，並由其轉交予何美，
    至於何美如何轉交予丙○○伊則不清楚，要問李芝萍、何美
    才清楚，事後伊涉嫌之前述官司亦未發回更審，丙○○也不
    知去向，因而伊未再支付其餘之一百五十萬元等語（見93年
    度他字第1342號卷第22頁至第30頁、第64頁至第65頁筆錄）
    。於原審法院94年8月3日審理時，復具結證稱：93年4月初
    是何美向伊介紹被告頭銜是「司法院公關室主任」，被告並
    沒有否認，在該次見面前就有提到解決伊藥事法案件需要三
    百萬元活動費用，見面時也有再度提到，但伊並不記得是何
    人所說，該次見面用意是說被告可以三百萬元替伊解決該藥
    事法案件問題，並未提到李芝萍毒品案件翌日要接受調查站
    約談之事，伊也沒有要求李芝萍要扛下自己的案件；而在該
    次見面後，伊有付款一百五十萬元，後來在93年5月份被告
    有打過一、二次電話給伊，被告稱他的一百五十萬元有被瓜
    分，問伊要如何處理，但伊要他自行處理，伊可以確認被告
    有提到一百五十萬元沒有全部拿到，被告確實提到一百五十
    萬元這個金額，但被瓜分若干則不知道，後來被告更透過李
    芝萍一再地向伊索取尾款一百五十萬元，被告打電話給伊時
    從未提到律師的事，因為伊原本就有律師了，伊是想要找其
    他辦法，剛開始伊問伊所聘請的律師有無可能走此道，律師
    說不可能，等到伊交付一百五十萬元給李芝萍轉交何美再轉
    交被告後，被告還一直打電話向伊要錢，案件卻無下文，伊
    才確定是被騙了；伊在調查站及偵查中所言均屬實在等節（
    見原審卷第80頁至第88頁筆錄）。並有證人乙○○設於美商
    花旗銀行臺中分行帳戶於93年4月15日提款一百三十萬元之
    紀錄，有花旗綜合月結單一份附卷可參（見度偵字第2647號
    卷第26頁）。
  (二)證人李芝萍於93年12月22日臺中市調查站詢問，及同日檢察
    官偵訊時，具結後證稱：於93年3月底、4月初中午12點多時
    ，何美聯絡石杏國，與伊約在臺中市廣三百貨大門口碰面，
    何美與石杏國搭乘計程車到廣三百貨門口接伊，伊也是當天
    才認識石杏國，車上石杏國告訴伊該司法人員叫蔣先生，．
    ．．沒多久（到桃園後）被告就出現了，被告上伊等的車，
    在車上伊就問被告大名，被告表示他是蔣家「孝」字輩，在
    司法院工作，伊並問他為何名字沒有「孝」字，被告說他是
    外圍的，所以沒有「孝」字，後來伊等就隨被告要求先後到
    「上閣屋餐廳」、「真鍋咖啡廳」用餐及到ＫＴＶ唱歌，．
    ．．被告向伊要求三萬元車馬費，．．．伊只給了他現金二
    萬元，在ＫＴＶ唱歌時，伊私下問石杏國，被告是在司法院
    那個單位任職，石杏國回答他是「司法院公關室主任」，當
    天包括車資五千元、用餐費用，及於ＫＴＶ唱歌時，伊給被
    告現金二萬元等共花了四萬多元，都是伊支付的；在「真鍋
    咖啡廳」伊當場向被告請求幫忙擺平偽造文書案、藥事法案
    ，．．．被告當場告訴伊通通包在他身上，．．．另外被告
    主動問伊如果有其他朋友的案件他也可以幫忙解決，因此伊
    就請被告替乙○○解決乙○○的藥事法案，讓乙○○可以判
    處緩刑，當場被告向伊保證沒有問題通通包在他身上；隔二
    日左右，被告透過何美連絡伊北上與他見面，還向伊索取五
    十萬元，伊因為攜帶現金不夠，還到附近提款機提領現金，
    連同身上已有現金，共給被告十萬元；於93年4月初，何美
    還連絡伊說，被告已答應幫忙伊與乙○○的案件，代價三百
    萬元，必須先拿出一百五十萬元當前金，故於93年4月15日
    當日乙○○提出現金一百五十萬元給伊，當天伊約何美在臺
    中市○○路「風尚人文咖啡館」碰面，並將一百五十萬元現
    金交給何美後，沒多久何美打電話給伊，說她已經北上與丙
    ○○碰面，再隔不久，何美與被告先後與伊通電話，被告向
    伊表示：他已經收到了，電話中不要說太多，他會請何美帶
    話給伊。又過不久何美再打電話給伊說，「丙○○要我趕快
    準備後謝之一百五十萬元，我都還沒有回到臺中市，被告就
    打電話給我，要我再向妳拿取後謝之一百五十萬元」；於93
    年4月30日晚上6點半到臺北市「天成飯店」吃飯，當天共有
    十五、六人共同用餐，由伊支付兩萬元用餐費，被告並請服
    務生向伊領取小費二千元，．．．之後伊與被告就沒有再見
    過面，後因發現伊和乙○○的官司，沒有一件有享受到特別
    的待遇，被司法單位照判照罰，且也被衛生署罰款，因此伊
    才沒有支付尾款一五十萬元等語（見93年度他字第1342 號
    卷第25頁至第30頁、第55頁至第60頁）。於原審法院94年8
    月17日審理時，具結後其證述內容除如上情外，另證稱：在
    「DISCOVERY閱讀咖啡館」見面之前，伊與被告共見面二次
    ，第一次是透過石杏國介紹認識，由石杏國與何美自臺中縣
    太平市搭乘計程車前往臺中市廣三百貨公司前搭載伊一同前
    往北部，認識被告之主要目的是希望被告可以幫忙處理伊與
    乙○○的官司，該次被告說要回去問可以幫忙處理這件事的
    法官朋友，該次伊給被告二萬元車馬費；第二次見面時，被
    告已經確定他有朋友可以幫忙，又再向伊要車馬費，伊給他
    十萬元；之後93年4月13日在臺中市「風尚人文咖啡館」見
    面，是因為何美打電話說被告主動來臺中，因為乙○○有事
    ，伊才又與何美、被告一同前往乙○○公司附近之「
    DISCOVERY閱讀咖啡館」，該次就提及要三百萬元及需要一
    百五十萬元當作前金等情，因為隔日伊與乙○○要前往調查
    站接受另案約談，故當日就談妥如果乙○○能於翌日下午3
    時30分許離開調查站，就在翌日下午支付一百五十萬元，如
    果不行，就改到隔二日（即93年4月15日）上午11時許前支
    付，本來乙○○提到要在他委任的許漢鄰律師事務所當面交
    錢，但被告說不可以，才改約在他處，當日在「DISCOVERY
    閱讀咖啡館」談的內容都是針對乙○○違反藥事法案件如何
    處理，並未提到翌日調查站約談時應為如何之應對，因為當
    時伊與乙○○都還不知道約談內容；伊與被告並未有電話直
    接連絡，因為被告說伊與乙○○的電話都有被監聽，所以由
    乙○○與伊連絡，伊與何美連絡，由何美再連絡被告即可，
    當天在「DISCOVERY閱讀咖啡館」就這樣說；伊於93年4月15
    日到乙○○辦公室拿到一百五十萬元現款後，用牛皮紙袋包
    裝交給何美，因為一百五十萬元有一千元及二千元，一捆一
    捆地，所以何美有稍微把錢拿出來看，但沒有細數張數；何
    美本來說要用匯的，過幾個小時，伊接獲何美電話說她人在
    北部，因為被告改要求她直接拿現金，所以她直接坐車到桃
    園，在電話中伊也有問過被告是否有收到錢，被告說「有」
    ，但因為被告說伊的電話被監聽，在電話中不要說得很清楚
    ，故當初伊有無在電話中問被告是否有將錢點清楚，伊忘記
    了；伊在調查站及偵查中所言均屬實在等語（見原審卷第
    149頁至第159頁筆錄）。
  (三)證人何美於93年12月22臺中市調查站詢問，及同日檢察官偵
    訊時，具結後證稱：約於93年4月間，伊和李芝萍、石杏國
    三人自臺中搭計程車到桃園市遠東百貨十一樓的餐廳和被告
    吃飯，當時被告（當時稱呼其為「蔣大哥」）自稱在司法院
    上班，擔任司法主任一職，當次飯局主要是李芝萍為了解決
    乙○○的官司問題，請託石杏國介紹被告幫忙擺平官司，石
    杏國曾向伊提起，被告曾經幫很多人擺平官司，其也曾介紹
    多位朋友請被告幫忙擺平官司，石杏國向伊介紹被告時表示
    ，他是司法院官員，被告也自稱係司法院的司法主任，也向
    伊表示其曾經成功地幫很多人解決官司，加上被告自稱在司
    法院上班，讓伊相信他確實有能力擺平乙○○官司；被告答
    應幫忙擺平乙○○之官司，代價三百萬元，先交付一百五十
    萬元前金，等接到判決書時再交付一百五十萬元尾款，當時
    伊和李芝萍都在場，有親耳聽到；事後李芝萍在九十三年四
    月間與伊約在臺中公園旁「風尚人文咖啡館」見面，當時李
    芝萍準備一百五十萬元現金要伊匯款給被告，伊與被告聯絡
    匯款事宜時，被告要伊直接將現金拿到桃園給他，當天因李
    芝萍要參加立委顏清標母親公祭（經查為4月15日），因此
    伊自行搭乘計程車前往桃園，途中接獲石杏國電話表示，他
    已經在高速公路的泰安休息站等伊，伊遂要計程車帶伊到泰
    安休息站與石杏國會合，後來石杏國開車載伊及其女友一起
    到桃園市的「真鍋咖啡廳」，當面將一百五十萬元交給被告
    ，被告並當場點收該筆現金；當時講好要等到判決書下來以
    後才交付尾款，但是迄今均未收到判決書，因此乙○○尚未
    交付尾款一百五十萬元，但這幾個月來，被告不斷向石杏國
    、伊及李芝萍向乙○○催討尾款等語（見93年度他字第1342
    號卷第35頁至第43頁、第60頁至第63頁筆錄）。於94年3 月
    17日檢察官偵訊時，具結後證稱：伊與石杏國、王宜雯一同
    去桃園市「真鍋咖啡廳」時，伊等三人與被告坐同一桌，李
    芝萍將錢放在牛皮紙袋內，伊當場將錢交予被告，交錢後伊
    有撥打電話予李芝萍說錢已交給被告，之後有將電話轉給被
    告接聽，伊有聽到被告在電話中回答說「有，何美有將錢交
    給我」之語，被告收錢後就說他要去打點，當天石杏國與王
    宜雯應該知道當天伊就是要交錢給被告，因為當天石杏國本
    來要去看病，伊有跟石杏國說伊就是要交錢給被告等語（見
    94年度偵字第2647號卷第40頁至第41頁筆錄）。於原審法院
    94 年8月3日審理時具結作證，其證述內容除上情外，另證
    稱：第一次在桃園與被告見面時，李芝萍就有先交付二萬元
    予被告，後來第二次再去找被告時，李芝萍回來也有說她有
    再拿十萬元給被告，之後又在臺中市「DISCOVERY閱讀咖啡
    館」見面，當時就已經談妥因為乙○○遭判刑二年，被告要
    求乙○○拿出三百萬元，有事被告會發落，他說要去拜託各
    部門的人，他個人無法解決，所以要用錢去解決，並對乙○
    ○說「我交代何美，問何美就好了」，如果乙○○願意就直
    接跟伊說，在「DISCOVERY閱讀咖啡館」時已經談妥由乙○
    ○拿錢給伊，伊再拿錢給被告即可，故伊事後才會轉交一百
    五十萬元給被告；李芝萍在「風尚人文咖啡館」交錢給伊時
    ，是用牛皮紙袋包裝，伊有稍微看到是現金沒錯，但因太多
    人，故伊沒有清點，李芝萍叫伊幫忙去匯款，伊連絡被告，
    被告卻說怕留存根，要伊親自拿至臺北給他，後又改稱拿至
    桃園給他，故伊才坐計程車拿至桃園給被告；被告有說若本
    件他有賺錢的話，要給伊分紅喝茶，將來要伊再介紹案件給
    他，但後來被告直接打電話給乙○○稱叫他直接把錢匯給被
    告即可，並向乙○○稱伊與李芝萍都是壞女人，且93年4月
    30日該次在「天成飯店」吃飯時，被告邀請與解決本案無關
    之人士吃飯，也邀約伊與李芝萍一同參加，才覺得被告很奇
    怪；在整個過程中，被告均未提到要聘請律師，也未曾聽聞
    過湯明亮律師此人；伊之前在調查站及檢察官偵訊時所述均
    屬實在，部分所述與先前筆錄不符部分，係因時間太久忘記
    了（見原審卷第66頁至第79頁）。
  (四) 93年年4月15日16時53分起，何美之0000000000號行動電話
     與李芝萍之0000000000號行動電話，有何美、被告與李芝
     萍之如下對話（見第偵字第2647號卷第7頁，錄音編號0）
     ：
  (1)何美稱：喂，他叫我帶著，到桃園去，我帶到了。
    李芝萍稱：唉，妳不是說，他叫妳寄？
    何美稱  ：對啊，然後他就說要；我也想說，親口跟人家說
              ，要，有時候，電話中不方便說，對不對，我是
              ．．．想這樣．．．
    李芝萍稱：妳怎麼沒有跟我講咧，妳就這樣自己去哦？
    何美稱  ：對啊，我想說妳在忙，我就不敢跟妳講啊，我是
              想．．．，好啊，現在到達了。
    李芝萍稱：歹勢，歹勢。
    ．．．
    何美稱  ：我就想說好啦，我反正親手交給你就好了，我就
              想這樣。
    李芝萍稱：唉喲，妳也跟我講一下，不然也幫妳出車錢，或
              是什麼？
    ．．．
    何美稱  ：對，我本來要用匯的，他就講，不然我現在親手
              交給他，我就說好啦，好啦，親手交給他。
    ．．．
    何美稱  ：．．．妳要不要跟大哥說？跟他說二句好了啦。
    丙○○稱：喂。
    李芝萍稱：喂，大哥，不好意思，今，那個，忙得都沒有，
              沒有辦法招待你。
    丙○○稱：不要這麼講，不要讓妳．．．。
    ．．．
    李芝萍稱：那這樣子，就麻煩何美了。
    丙○○稱：我再跟何美講，看怎樣那個？
    李芝萍稱：好，謝謝。
  (2)上開電話對話 ，係93年4月15日李芝萍受乙○○所託交付一
    百五十萬元現款予何美轉交被告，李芝萍本請何美以匯款方
    式匯予被告，被告與何美聯繫希望何美本人親自送達至被告
    處，何美始在未知會李芝萍情況下，搭乘計程車前往桃園交
    付現款予被告，被告於桃園接獲現款後，何美並以電話與李
    芝萍連絡，表示已將錢帶到桃園，親手交給被告。後當場由
    被告與李芝萍對話，李芝萍表示這幾天太忙，無法招待，不
    好意思，要麻煩何美云云；被告表示知道，要如何處理，會
    跟何美講等語。與證人李芝萍、何美前開證述情形相符。
  (五)由以上證人乙○○、李芝萍、何美之證詞，互核相符，且依
    93年4月15日何美、被告與李芝萍之電話對話內容，足以擔
    保證人乙○○、李芝萍、何美證詞之可信性，依上開證據，
    足認被告確有以為乙○○擺平官司為由，索款三百萬元，並
    先交付一百五十萬元之事實。被告否認有上開犯行，顯與事
    實不符，不能採信。
三、被告及其辯護人辯詞不採之理由：
  (一)被告以前詞為辯，並舉證人石杏國、王宜雯（石杏國妻）、
    陳許振新、柯永定等人證詞為據。另證人石杏國、王宜雯於
    臺中市調查站、檢察官偵訊及原審法院審理時，亦均證稱：
    伊等均不知道被告與乙○○間經由李芝萍、何美及石杏國，
    而談妥被告要以三百萬元幫忙解決乙○○違反藥事法案件之
    官司，伊等均係事後聽聞何美講的云云；證人陳許振新於原
    審法院審理時，證稱：伊在電話監聽譯文中被錄製關於「要
    把這一筆錢還給他們啦」之內容是指伊向被告借錢，要伊儘
    快償還被告云云；證人柯永定（即電話監聽譯文中之柯承憲
    ）於原審法院審理時，證稱：伊在電話監聽譯文中被錄製關
    於「還有一百五十萬元咧」之內容是指要協助被告處理土地
    問題云云。
  (二)然被告使用之行動電話號碼為0000000000號，李芝萍使用之
    行動電話為0000000000號，何美使用之行動電話為00000000
    00號，石杏國使用之行動電話為0000000000號、0000000000
    號，王宜雯使用之行動電話為0000000000號，陳許振新使用
    之行動電話為0000000000號等節，業據被告、證人李芝萍、
    何美、石杏國、王宜雯、陳許振新、柯永定於原審法院供明
    及證述在卷。而觀何美與王宜雯於93年5月30日22時13分許
    之通話內容（譯文編號3，見偵字第2647號卷第9頁）；石杏
    國、何美於93年5月31日19時23時之電話對話（譯文編號4，
    見偵字第2647號卷第11頁）；何美與石杏國於93年6月14日
    13時35分許之通話內容（譯文編號5，見偵字第2647號卷第
    12頁）；石杏國與被告於93年7月8日19時12分許，之電話通
    話內容（譯文編號13，偵字第2647號卷第16頁），可明顯認
    定石杏國、王宜雯知悉被告為替乙○○解決官司事，談妥以
    三百萬元為代價，已收受乙○○一百五十萬元之事。是石杏
    國、王宜雯上開證詞，與事實不符，不能採信。
  (三)證人陳許振新雖於原審法院94年8月17日審理時具結證稱：
    在伊於93年8月5日22時15分許與被告之對話中（編號27，參
    偵字第2647號卷第20頁），被告所提及「我跟你講．．．，
    他講重話了，他說星期一之前．．．最慢星期一啦．．．，
    要把這一筆錢還給他們啦。你懂嗎？」之內容，是指伊向被
    告借錢約三、四十萬元，還沒有還清，要趕快還給被告的意
    思等語（見原審卷第160頁）。被告聽聞證人證述內容後雖
    未表明意見，然觀被告於臺中市調查站接受詢問時，供稱：
    伊向地下錢莊借錢後再借給證人陳許振新，該段內容就是說
    地下錢莊的人已經講重話，要趕快還錢之語（見93年度他字
    第1342號卷第84頁背面、第85頁）。惟經原審法院質以知否
    向被告所借之錢何來，證人許陳振新則證稱：伊並不知道被
    告的錢何來，但被告都沒有向伊收取利息，也未約定歸還期
    限，只要被告有催，伊就償還，現在已經沒有欠被告任何款
    項云云（見原審卷第161頁、第162頁）。若被告確係向地下
    錢莊借錢後，再貸予證人陳許振新，則被告自己經濟狀況不
    好，豈有可能以高額利息向地下錢莊借錢後，再轉借予證人
    陳許振新，且又未收取任何利息，實違反人性與常情，顯然
    不足採信。且依93年7月28日16時19分許，被告與陳許振新
    通話內容（通話譯文編號1，見偵字第2647號卷，第16頁）
    ，被告於該次通話內容提及「被駁回」，且證人陳許振新允
    諾再查詢看看等內容，證人陳許振新於原審法院同日審理時
    雖證稱：該部分係指伊向教育部申請協會許可之內容遭駁回
    一情，已與被告於臺中市調查站供稱其曾透過證人陳許振新
    去閱覽乙○○案件進度，陳許振新並表示該案可以發回更審
    ，嗣因石杏國告知乙○○案件被駁回，故伊要求陳許振新打
    電話再去了解等語（見93年度他字第1342號卷第82頁背面筆
    錄）不符，證人陳許振新竟又表明不認識乙○○，從未告知
    被告上開內容，也從未了解乙○○案何以遭駁回等情（見原
    審卷第162頁筆錄）。證人陳許振新所述與被告所辯各情俱
    屬不符，顯難為有利於被告之認定。
  (四)另證人柯永定雖於原審法院94年8月17日審理時，亦具結證
    稱：在伊於93年7月28日19時16分許與被告之對話中（譯文
    編號20，見偵字第2647號卷第17頁），被告所提及「還有一
    百五十萬咧」之內容，伊剛開始還不知道是何款項，後來被
    告提到是他替別人處理土地問題，而別人沒有給他錢的事等
    語（見原審卷第163頁）。然被告所供稱之土地問題早在90
    年間即已處理完畢，業據證人張溪泉、張炳煌證明屬實。被
    告何以又於93年7月之對話內容，再度對三年多前之舊事重
    提？何況，證人柯永定於原審法院同日審理時，亦證稱：同
    上（譯文編號16）之通話內容，被告提及有人北上找他，被
    告邀約伊與他一同處理，而且被告要求伊坐別桌，以免讓對
    方發現等內容，也是指積欠被告土地處理款項一百五十萬元
    者，要北上與被告理論，故被告要求伊出面幫忙處理等詞（
    見本院卷第163頁、第164頁筆錄）。如果是證人張溪泉、張
    炳煌或他人積欠被告達一百五十萬元款項，則證人張溪泉等
    人躲避被告唯恐不及，豈膽敢北上向被告尋仇，顯與常情有
    違。是證人柯永定上開證述內容亦不足為有利於被告之認定
    。
  (五)被告於原審法院94年8月17日審理時辯稱：伊於93年5月30
    日22時9分與何美通話（譯文編號２，見偵字第2647號卷第8
    頁）「你就叫他們來跟我說再說啊，不然那一件就不用說了
    」之意思，是指乙○○案件為何不自行與湯明亮律師聯絡，
    何美是局外人，無須多加過問，才有上開對話內容云云（見
    原審卷第168頁）。然證人乙○○、李芝萍與何美於原審法
    院審理時經隔離訊問，均一致證稱：當時委託被告以一百五
    十萬元處理本案，就是希望  被告能透過其司法界的人脈來
    解決乙○○案件，從未提到要聘請律師，也從未聽聞或與湯
    明亮律師接洽過等詞明確。證人湯明亮於原審法院同日審理
    時，亦於具結後明白證稱：伊並不記得被告有問伊關於乙○
    ○案件之事（見原審卷第143頁），此與證人乙○○、李芝
    萍、何美等人所述相符。既此，被告何以供稱是因為乙○○
    未與湯明亮律師連絡緣故才有上開對話內容，顯然不符。況
    且，被告於原審法院審理時辯以上情，亦與其於臺中市調查
    站詢問時供稱：何美所謂「乙○○那個文」，是指乙○○上
    訴案是否發回更審，如果發回更審，再包紅包給伊，而因為
    乙○○與李芝萍都未與伊談到律師費用的問題，故伊要何美
    不要再談該案件等情（見93年度他字第1342號卷第80頁反面
    、第81頁）不同。益見被告前後供詞亦屬不一至明。
  (六)被告又辯稱：伊於93年7月8日19時12分，與石杏國之對話（
    譯文編號13，見偵字第2647號卷第16頁）「這個主意也是何
    美講的」之意思，是指伊後來發現關於向乙○○拿錢之事，
    都是何美與石杏國自導自演，才打電話告知乙○○其遭騙云
    云（見原審卷第168頁）。惟與其在臺中市調查站所稱因為
    李芝萍、乙○○遲未支付律師費用，故伊要求直接與其二人
    見面，不要再經過何美，該段內容所指的是律師費用等情（
    見93 年度他字第1342號卷第81頁背面、第82頁）不符。況
    且，被告供稱本案曾找湯明亮律師研究過案情，然證人湯明
    亮於原審法院審理時則明確證述並未有此事，已如前述，遑
    論有何律師費用可言。且遍觀卷內電話監聽譯文，無論何人
    與何人之對話，即便在被告與石杏國或何美之對話間，均未
    提及要請律師解決本案之事，而被告本身並未具有律師身分
    ，為其所是認，果被告真欲幫忙乙○○聘請律師解決問題，
    何以身為當事人之乙○○從未與被告介紹之律師碰面或研究
    案情，均透過被告傳達訊息，甚至連被告所辯稱之律師費用
    也由被告出面與乙○○等人洽談，實有可疑，足見被告辯解
    前後不一且不可信。
  (七)又被告辯稱93年7月28日19時12分與石杏國之電話對話（譯
    文編號19，見偵字第2647號卷第17頁）「什麼時候下來我是
    不知道啦，因為我沒有問。當時就講好了一半一半，那件事
    情就解決了，．．．」、「我沒辦法跟你確定文什麼時候
    下來啦．．．，從頭到尾尾我這邊沒有拿到錢，我是要說什
    麼時候下來？一半一半是公道的啊，是要我跟你說什麼？社
    會事是這樣啊，你跟他說，說我的意思是這樣啦．．．。」
    之內容都是他們（石杏國）說的，伊到後來才知道所謂「一
    半一半」就是指乙○○案件的事云云（見原審卷第168頁、
    第169頁）。惟此部分亦與其在臺中市調查站所稱：該段譯
    文所稱「一半一半」就是指伊與張溪泉、張溪和間土地糾紛
    ，石杏國也知情，故該「一半一半」意思是指處理該土地案
    件之前金與尾款各為一百五十萬元的意思等情不符（見93年
    度他字第1342號卷第83頁背面、第84頁）。而證人石杏國於
    原審法院94年8月3日審理時，亦明白證稱：伊根本不認識張
    溪泉、張溪和等人，亦不知該二人有積欠被告一百五十萬元
    等語（見原審卷第97頁）；證人張溪泉於94年1月11日臺中
    市調查站詢問及同日檢察官偵訊時，均證稱：伊並不認識張
    溪和，約於四、五年前伊欲出售土地，由被告代理尋找買主
    ，後來出售給伊親弟張炳煌，當時被告有拿一百五十萬元仲
    介費用，是在90年間經由法院民事判決確定後就未再與被告
    有所來往等詞，亦經證人張炳煌於同日詢問、偵訊時證明屬
    實。足見被告與證人張溪泉、張炳煌間糾紛早於90年間業已
    處理完畢，證人石杏國於原審審理時並具結證稱伊並不認識
    張溪泉或張溪和等人，則被告豈有可能於93年7月28日與石
    杏國之對談時，提及所謂「一半一半」就是指張溪泉兄弟之
    土地案，而證人石杏國竟又未有任何存疑，反而與被告對談
    流利？顯違常情。益徵被告前開辯解亦無足採。
  (八)辯護人於本院辯稱譯文編號16（見偵字第2647號卷第16頁）
    ，被告以閩南話表示「他們在烏龍旋桌」；譯文編號20（見
    同上卷第17頁）「（他們）給我烏龍旋桌」。所謂「烏龍施
    桌」其意涵為顛倒是非，白布染黑，被告沒有拿到錢之意。
    譯文譯成「他們在亂搞」、「給我亂搞」，略有錯誤及不足
    云云。查上開二段電話通話，係被告與柯承憲（即柯永定）
    之通話，本院係以上開對話之內容，駁斥被告之辯解不能採
    信。因此其譯文縱稍有出入，不影響被告犯罪之成立。
  (九)辯護人又辯稱；石杏國在被告與柯永定通聯之前後與被告間
    之對談，從未提及150萬元，且態度和善；石杏國與被告間
    之通聯紀錄編號19，被告甚至大大方方、明明白白向石杏國
    表示「從頭到尾我這邊沒有拿到錢」，證諸石杏國在偵審中
    即證稱被告沒有自何美處收受金錢，可知被告確實沒有收到
    錢，且被告與石杏國並無嫌隙，被告焉有找兄弟對付石杏國
    一人之理？至於被告與柯永定間所談之150萬元實係指被告
    仲介張炳煌向張溪泉購地支付價金150萬元，遭郝太太拿走
    應予追討一事，與本案何美指稱交付150萬元予被告一節無
    涉。證人石杏國93年7月29日打電話給被告表示擬單獨北上
    與被告談話（通聯譯文編號5），被告請其順便過來餐廳，
    是人之常情，與被告與柯永定間所談之土地價款150萬元遭
    吞一事無關，並舉張炳煌向張溪泉購地支付價金清單影本、
    台灣銀行霧峰分行91年6月20日銀霧營字第09137036891號函
    影本為證。石杏國之證詞不可採信，已如前述。且依何美之
    證詞，被害人乙○○係透過石杏國之居間輾轉介紹才認識何
    美、李芝萍等，石杏國於本案所扮演之角色，已有可疑，因
    此，被告如何態度和善的與石杏國對話，均未提及150萬元
    事等情，均自無法為被告有利之證據。另本院並未依被告與
    柯承憲間譯文編號20之對話（即「被告說：對方現在說不要
    過來了：：，改天我們下去找他，還有一百五十萬元咧，幹
    ，給我亂搞（烏龍旋桌）」。），做為被告犯罪之證據。是
    該通話內容所提及之一百五十萬元究係何事，無究明之必要
    。從而辯護人所提出之張炳煌向張溪泉購地支付價金清單、
    台灣銀行霧峰分行之函，均無從為被告有利之證據。
  (十)被告及其辯護人於本院下列之辯解，但均不可採信，詳如：
    何美是否向被害人乙○○介紹被告為司法院公關室主任一
    節，係何美個人之行為，與被告無涉。94年4月30日被告固
    有邀請朋友餐敘，惟此屬憲法保障之基本人權，非為展現人
    脈詐欺之用。所謂活動費300萬元，係何美、李芝萍等人逕
    向乙○○所提，非被告所為云云。查被告確有向被害人乙○
    ○騙稱其係司法院公關室主任，可以為乙○○解決官司，索
    款300萬元為代價，已如前述，被告辯護人上開辯詞，難予
    採信。證人李芝萍證稱：「93年4月15日，我向乙○○表
    示丙○○要替我們擺平官司，必須先給他前金一百五十萬元
    現金，因丙○○要求必須現金支付，當天乙○○提出現金一
    百五十萬元給我」（93偵他字第1342號第59頁），可知被告
    與乙○○碰面時，即93年4月13日，並未向乙○○索價300萬
    元，亦無要求前金150萬元之情事。否則如被告與乙○○談
    定，何須李芝萍於談定後第三天再向乙○○表示要求前金15
    0萬元事。縱認被告有使人誤認為司法院公關室主任情事，
    亦至多為刑法上不罰之過失云云。查李芝萍固有於93年12月
    22日檢察官詢問時，為上開證詞，但李芝萍有於93年4月15
    日向乙○○表示丙○○要替伊等擺平官司，須先給現一百五
    十萬元等語，並不能證明被告於93年4月13日在台中市○○
    路○○村路○○路口之DIACOVERY閱讀咖啡館與乙○○、李
    芝萍、何美見面時，未騙稱其可在三個月內將乙○○之藥事
    法案件發回更審，需活動費三百萬元，須先交付一百五十萬
    元以活動官司，俟案件發回，再支付尾款一百五十萬元之事
    實。被告上開辯詞，不能採信。被告知悉何美等人之不法
    行徑後，已二度打電話提醒被害人勿交錢給何美云云。查被
    告確有上開詐欺犯行，而其係透過何美、石杏國等人居間介
    紹，其與何美或何美與石杏國間，可能因此事生糾紛，被告
    因此向被害人表示不可交錢給何美云云，不可作為被告有利
    之證據。何美自稱交錢給被告時，石杏國及王宜雯應有看
    到，因為他們二人也在場喝飲料云云。但證人石杏國、王宜
    雯均證稱沒有看到，石杏國無誣陷何美之可能。查何美確有
    將一百五十萬元帶到桃園交給被告，已如前述；且查石杏國
    、王宜雯之證詞，如何不可信，已如前述，因此石杏國、王
    宜雯上開證詞，不能為被告有利之證據。證人李芝萍於93
    年12月22日檢察官訊問時，證稱：93年4月15日，何美使用
    自己的電話，何美與丙○○先後與伊通話，丙○○向伊表示
    「他已經收到了，電話中不要說太多，他會請何美帶話給我
    」：：」云云，應係何美對李芝萍之誤導。此觀之當天被告
    只說過「喂」「不要這麼講，不要讓你」「我知道，我知道
    ，沒關係」「我再跟何美講，看怎麼樣」「我再跟何美講，
    看怎樣那個？」等四句話，從未表示收到款項可證。足以證
    明何美自稱「我有聽到被告告訴李芝萍說我已經把錢交給被
    告了」以及「我（何美）聽到被告說何美把錢交給我，我會
    把事情處理好」云云，係虛構誣陷之辭。查一般從事司法案
    件詐騙之人，必對於檢調蒐證監聽之方法非常熟悉，且有時
    故作神秘，會要求受騙之人於電話中不能明講。因此電話對
    談關於擺平官司付錢事，不可能於電話中提及。依93年4月
    15日16時53分許，何美、被告與李芝萍之電話對話，何美先
    與李芝萍談話時，被告在場，何美已明確對李芝萍說「對，
    我本來要用匯的，他就講，不然我現在親手交給他，我就說
    好啦，親手交給他。」再由被告與李萍對話（見偵字第2647
    號卷第7頁）。依對話內容，已可明確認定，何美已將原打
    算以匯款方式交付給被告之一百五十萬元，帶到桃園親手交
    給被告，並即打電話向李芝萍說明，被告亦在場，且由被告
    再與李芝萍對話之事實。李芝萍上開關於上開「丙○○向伊
    表示「他已經收到了，電話中不要說太多，他會請何美帶話
    給我」：：」等語，及何美證稱「我有聽到被告告訴李芝萍
    說我已挳把錢交給被告了」「我（何美）聽到被告說何美把
    錢交給我，我會把事情處理好」等語，係事後作證時所為證
    詞，與上開電話對話內容有不完全一致之情形。按一般人對
    於自己過去之言詞或所聽聞他人過去之言詞，於事後追憶陳
    述時，均僅能陳述其大意，不可能為逐字而完全一致之陳述
    。是上開李芝萍、何美之證詞，雖與電話交談內容不完全一
    致，但其意義則一致，並非虛構誣陷之辭。辯護人上開辯詞
    ，不能作為有利之依據。被告是否有當場點收150萬元一
    節，證人何美說辭反覆不合常理，例如先稱「丙○○並且當
    場點收該筆現金」（見偵字第2647號卷第40頁，辯護狀誤為
    偵字第1342號卷第36頁）；「後又證稱「他沒有拿出來」（
    原審卷第69頁）、「（他到廁所點錢）」（見原審卷第72頁
    ）。150萬元之交付應屬大事，有無當場點收及如何點，當
    無含糊不清之餘地。另何美證稱是李芝萍先告訴我被告有點
    清楚錢的，再問我被告收錢後有否點錢，我才告訴他到廁所
    點錢云云，顯不合常理。足證何美並未將150萬元交予被告
    ，所言顯有誣攀。又關於前金150萬元交付事，證人李芝萍
    證稱：「我一直以為何美是用匯款的」，惟何美卻稱「我有
    先與被告以電話聯擊說以匯款方式，被告說怕會留存根，被
    告就叫我親自拿去，不要匯款，後來我在風尚咖啡館前坐程
    車去。」「我坐上計程車後，本來要去匯錢，又有與被告聯
    繫，被告改說叫我直接把錢拿到台北（後來又改說拿到桃園
    ）」，然而遍查何美之通聯紀錄並無類似之對話內容，可見
    何美所言不實云云。查，依上開93年4月15日16時53分之何
    美、被告與李芝萍之電話對話，已足以認定何美已交付150
    萬元予被告事。雖何美就是否點交現金事，有以上之不完全
    一致之證詞，但上開證詞係分別於94年3月17日偵查中及於
    94年8月3日原審法院所為，離事發時將近一年或已逾一年三
    月，難免有記憶模糊，其陳述有不完全一致之處，合於情理
    。而上開93年4月15日何美於被告面前向李芝萍表示「親手
    交給他（被告）」之對話，係交付後即時之陳述，自屬正確
    可信。被告上開辯詞，亦與事實不符，不能採信。被告到
    調查站時，調查人員說被告涉嫌司法黃牛案，又說常業詐欺
    ，擾亂被告思考情緒，且前晚未睡好，把被告當作被告，心
    情不舒服，影響測謊結果，願意再接受測謊。且測謊同意書
    上鑑定日期有誤，未由兩名鑑定人鑑定，違背作業程序云云
    。查本院並未以測謊之結果，做為認定被告犯罪之證據，因
    此被告之測謊是否有程序上之瑕疵，或有測謊不正確之情形
    ，無詳究之必要。且本案事證已極明確，無再送測謊之必要
    。
四、綜上事證，被告前開辯解均要無足取。本件事證業臻明確，
    被告犯行至堪認定。被告聲請再測謊，已無必要。
五、上開證人何美、李芝萍、乙○○等人於調查局或偵查中所為
    之審判外陳述，被告及其辯護人均不爭執其證據能力，自可
    作為本案認定事實證據，併此敘明。
六、被告意圖為自己不法之所有，向被害人施詐術，使陷於錯誤
    ，交付一百五十萬元現款，係犯刑法第339條第1項之詐欺取
    財罪。被告前曾於88年間因賭博案件，經臺灣板橋地方法院
    判處有期徒刑五月得易科罰金確定，於90年3月1日易科罰金
    執行完畢等節，有臺灣高等法院被告全國前案紀錄表乙紙在
    卷可徵，其於前案執行完畢後五年內再犯本案有期徒刑以上
    之罪，為累犯，依刑法第47條規定加重其刑。
七、原審法院認被告犯罪事證明確，適用刑法第339條第1項、第
    47條，罰金罰鍰提高標準條例第1條前段，審酌被告利用證
    人乙○○欲免其牢獄之災之機會，假藉司法人員名義騙取證
    人乙○○一百五十萬元，並迭次向其索取尾款，嚴重破壞司
    法威信，莫此為甚，犯後飾詞否認犯行，態度不佳，顯然毫
    無悔意等一切情狀，並以公訴人雖具體求處有期徒刑三年，
    考量被告詐得金額，認量處有期徒刑二年六月為適當。認事
    用法，均無不當，量刑亦屬妥適。被告上訴否認犯罪，其上
    訴為無理由，應予駁回。
據上論結，應依刑事訴訟法第368條，判決如主文。
本案經檢察官甲○○到庭執行職務。
中    華    民    國    95    年    4    月   6       日
            刑事第九庭  審判長法  官  陳  筱  珮
                              法  官  康  應  龍
                              法  官  趙  春  碧
上列正本證明與原本無異。
不得上訴。
                              書記官  胡  美  娟
中    華    民    國    95    年    4    月   10      日
附錄論罪科刑法條
刑法第三百三十九條第一項
第  339 條  (普通詐欺罪)
            意圖為自己或第三人不法之所有，以詐術使人將本
            人或第三人之物交付者，處五年以下有期徒刑、拘
            役或科或併科一千元以下罰金。
            以前項方法得財產上不法之利益或使第三人得之者
            ，亦同。
            前二項之未遂犯罰之。
                                                      Ａ


司法院資訊處製作；財團法人民間司法改革基金會備份。
